臺灣高等法院刑事裁定
111年度毒抗字第1058號
抗  告  人  高暐宸


上列抗告人即被告高暐宸因毒品危害防制條例案件，不服臺灣桃
園地方法院中華民國111年9月30日裁定（111年度毒聲字第1353
號），提起抗告，本院裁定如下：
    主  文
原裁定撤銷，發回臺灣桃園地方法院。                     
    理  由
一、原裁定意旨略以：抗告人即被告甲○○（下稱抗告人）於民國
    111年6月1日自行排放並封存之尿液經臺北市政府警察局南
    港分局送台灣尖端先進生技醫藥股份有限公司鑑驗後，結果
    呈嗎啡濃度為「525ng/mL」，為陽性反應，有台灣尖端先進
    生技醫藥股份有限公司於111年6月14日出具之濫用藥物檢驗
    報告（尿液檢體編號：131992）在卷可參，是被告經員警採
    集之尿液經台灣尖端先進生技醫藥股份有限公司鑑驗後，結
    果所得之嗎啡濃度，高出濫用藥物尿液檢驗準則第18條規定
    ，用以判定有無施用嗎啡類毒品之閾值（300ng/mL），顯見
    抗告人確有於111年6月1日為警採尿回溯26小時內某時，在
    不詳地點施用第一級毒品海洛因之事實。又抗告人前未曾經
    法院裁定送觀察、勒戒或令入戒治處所施以強制戒治，此有
    本院被告前案紀錄表在卷可憑（原審卷第第9至11頁），是
    抗告人所犯本案毒品危害防制條例第10條第1項之施用第一
    級毒品罪，檢察官聲請裁定令抗告人入勒戒處所執行觀察、
    勒戒，實屬檢察官裁量權之適法行使，核無不合，應予准許
    。爰依毒品危害防制條例第20條第1項、觀察勒戒處分執行
    條例第3條第1項，裁定將抗告人送勒戒處所觀察、勒戒等語
    。
二、抗告意旨略以：本人因詐欺另案，於111年8月29日起羈押於
    法務部台北看守所，所內原訂於111年9月6日之桃院並無人
    借提，無從告知院方，又因月初受電話騷擾更換號碼，故聯
    絡時為空號。家中收到刑事裁定書非本人閱讀，本人身邊不
    少親友深受毒品所害，對毒品深感害怕，或因遭人給予來路
    不明之香菸，或因使用感冒藥等原因，故檢驗結果呈現陽性
    反應，懇請鈞院給予勒戒以外之處分云云。
三、按犯毒品危害防制條例第10條之罪者，檢察官應聲請法院裁
     定，令被告入勒戒處所觀察、勒戒，其期間不得逾2月，毒
    品危害防制條例第20條第1項定有明文。又毒品危害防制條
    例第24條第1項之規定對於「初犯」及「3年後再犯」毒癮治
    療方式，採行「觀察、勒戒」與「緩起訴之戒癮治療」並行
    之雙軌模式。前者係以監禁式治療為特色，目的在求短時間
    內隔絕施用毒品者之毒品來源，務使其專心戒除毒癮；後者
    則係以社區醫療處遇替代監禁式治療，使尚未嚴重成癮或衷
    心戒毒之施用毒品者得以繼續其正常家庭與社會生活，避免
    其等因尋求戒癮治療而失去親情支持或被迫中斷學業、工作
    。因此，被告究應採社區式之戒癮治療，或監禁式之觀察、
    勒戒，乃檢察官依其偵查中之職權，所得行使之裁量權，除
    有違背法令、事實認定錯誤或其裁量有重大明顯瑕疵之情事
    外，固非法院得予以實質審查，惟其裁量權之行使並非毫無
    限制，在裁量決定過程中，除不得逾越法定之裁量範圍（裁
    量逾越），並應符合法規授權之目的（裁量濫用），且不得
    有消極不行使裁量權（裁量怠惰）之情事，亦即須為「合義
    務性裁量」，如有裁量逾越、濫用或怠惰等情形，均構成裁
    量瑕疵，倘若檢察官未曾審酌於此，逕行對施用毒品之被告
    聲請觀察勒戒，即難謂有合義務性之裁量。　
四、經查：
　　原裁定認抗告人有於採尿回溯26小時內之某時，確有施用第
    一級毒品海洛因之行為，事證已如前述；又抗告人未曾經法
    院裁定送觀察、勒戒或令入戒治處所施以強制戒治，有本院
    被告前案紀錄表可稽，固非無見。惟查：
　㈠抗告人於111年8月29日因另案羈押於臺北看守所，且於111年
    9月6日並無借提訊問，有本院被告前案紀錄表、臺灣桃園地
    方檢察署點名單在卷可憑（本院卷第21頁、毒偵4825號卷第
    15頁），是檢察官為審酌對抗告人為附命完成戒癮治療之緩
    起訴處分，並給予抗告人到庭陳述意見之機會，而發傳票通
    知抗告人應於111年9月6日下午2時15分到庭，該傳票於111
    年8月5日送達抗告人戶籍地址，因未獲會晤抗告人本人，而
    將文書送達付與有辨別事理能力之同居人即其母廖瓊玲，有
    送達證書在卷可佐（毒偵4825號卷第13頁），惟抗告人係因
    另案羈押始未到庭，則檢察官既認有詢問抗告人關於戒癮治
    療處分之必要而傳訊，抗告人並非無故不到庭，且抗告人既
    係在押，亦無接聽電話之可能，則對抗告人表示意見之程序
    保障顯然不週，有違正當法律程序原則。而檢察官於未查明
    抗告人是否為無故不到庭，於聲請書記載「又被告經傳未到
    且所留電話為空號，難以給與其附命戒癮治療之緩起訴處分
    」，而逕向原審聲請將抗告人送觀察勒戒，尚非允洽。
　㈡又抗告人前未曾因施用毒品為觀察、勒戒處分程序，亦無其
    他經檢察官提起公訴或判決有罪之有關毒品之刑事案件，又
    無另案撤銷假釋、等待入監服刑等情，有本院被告前案紀錄
    表可考（本院卷第19-21頁）。再觀諸卷內相關資料及聲請
    書所載，除前揭聲請書上所載「又被告經傳未到且所留電話
    為空號，難以給與其附命戒癮治療之緩起訴處分」之事由，
    亦無任何檢察官捨緩起訴之戒癮治療，擇定聲請法院裁准觀
    察、勒戒之裁量依據，能否謂檢察官已為合義務性裁量，非
    無究明必要。原審未審酌及此，逕予裁准檢察官之聲請，難
    認妥適。
五、綜上所述，原審未審酌上情，逕認檢察官就抗告人施用毒品
    之犯行聲請法院裁定觀察、勒戒，已適法裁量而為聲請，尚
    有未洽。抗告意旨執此指摘原裁定不當，為有理由，應由本
    院將原裁定撤銷，並為保障當事人權益及兼顧其審級利益，
    爰將本案發回原審法院更為適當之裁定。　　
據上論斷，應依刑事訴訟法第413條前段，裁定如主文。
中　　華　　民　　國　　111 　年　　12　　月　　21　　日
                  刑事第二十庭  審判長法　官  吳淑惠
　　　　　　　　　　　　　　　　　　　法　官  吳祚丞
　　　　　　　　　　　　　　　　　　　法　官  王惟琪
以上正本證明與原本無異。
不得再抗告。
                                      書記官  戴廷奇
中　　華　　民　　國　　111 　年　　12　　月　　22　　日